臺灣板橋地方法院刑事判決　　　　　　　　　　　　　九十年度訴字第二一三五號
　　公　訴　人　臺灣板橋地方法院檢察署檢察官
　　被　　　告　乙○○
右列被告因偽造文書案件，經檢察官提起公訴（九十年度偵字第一七一二○號），本
院判決如左：
    主  文
乙○○連續行使偽造私文書，足以生損害於公眾及他人，處有期徒刑伍月，如易科罰
金以佰元折算壹日。緩刑年。如附表二所示之物均沒收。
    事  實
一、乙○○於民國九十年五月七日，因受其弟甲○○委託，前往臺北縣板橋市○○路
    十五號板橋第一戶政事務所，辦理甲○○國民身分證（下簡稱身分證）遺失補發
    手續時，詎其為其後冒名申辦行動電話門號以圖得免費通訊之不法利益，竟基於
    偽造、行使私文書、利用使戶政機關登載不實而變造不實身分證等犯意，持其本
    人相片二張，冒名為「甲○○」本人，偽填「補領國民身分證申請書」之私文書
    ，將其上開本人相片一張貼於該申請書上，並於該申請書上偽造「甲○○」簽名
    、指印各一枚後，將該偽造之申請書及其上開另一張本人相片，持交給該戶政事
    務所承辦人員張國梅辦理，使之將上開冒名不實之事項，登載於其職務上所掌戶
    政資料之公文書上，並據以補發貼有其相片之變造不實「甲○○」身分證一枚，
    足生損害於甲○○及戶政機關戶政管理之正確性。其後即基於行使上開變造不實
    「甲○○」身分證、承上開偽造、行使私文書及意圖為自己不法所有等概括犯意
    ，連續於如附表一所示時地，持上開變造不實之「甲○○」身分證影本，冒名「
    甲○○」偽填行動電話申請書之私文書，並於該申請書上偽造「甲○○」簽名、
    指印、印文後，由其本人或委託不知情之人代辦，持向如附表一所示電信公司營
    業處或其經銷商營業處，申請如附表一所示行動電話門號，該電信公司營業處或
    其經銷商營業處業務人員陷於錯誤，而發給行動電話用戶識別卡，提供行動電話
    撥接服務，其後即多次撥打使用該行動電話門號，詐得免予支付如附表一所示費
    用之不法通訊利益，足生損害於甲○○、如附表一所示之電信公司及戶政機關戶
    政管理之正確性。嗣因甲○○接獲和信電訊股份有限公司行動電話繳費通知，始
    發現上情，其後甲○○於九十年八月十日上午九時三十分許，帶同乙○○至上開
    板橋第一戶政事務所說明上情欲重新申請補發身分證時，經該戶政事務所人員報
    警處理，而查悉上情。
二、案經臺北縣政府警察局板橋分局報請臺灣板橋地方法院檢察署檢察官偵查起訴。
    理  由
一、訊據被告乙○○對於右揭時地偽造、行使私文書利用使戶政機關登載不實補發變
    造不實之被害人甲○○身分證後，持以冒名申請行動電話門號使用，詐取免費通
    訊不法利益等犯罪事實坦承不諱，核與被害人甲○○於警訊、偵查中指述情節相
    符，並經證人即戶政人員張國梅證述明確，復有上開「補領國民身分證申請書」
    、變造不實之「甲○○」身分證影本、如附表一所示電信公司檢送被告申請如附
    表一所示行動電話門號之行動電話申請書影本、同意書影本、通話明細清單、行
    動電話費帳單、基本資料查詢表等資料附卷可資佐證。而被告利用使戶政機關登
    載不實變造不實甲○○身分證，持以冒名向如附表一所示電信公司申請行動電話
    門號撥打不法免費使用，自足生損害於甲○○、如附表一所示電信公司及戶政機
    關對戶政管理之正確性等情甚明。是本件事證明確，被告犯行堪以認定。
二、核被告乙○○偽以其本人相片冒名申請戶政機關補發變造不實「甲○○」身分證
    ，並持該變造不實之身分證影本，冒名申請行動電話門號供己不法免費撥打使用
    等犯行，係犯刑法第二百十六條、第二百十條之行使偽造私文書罪、同法第二百
    十四條之使公務員登載不實罪、同法第二百十六條、第二百十二條行使變造特種
    文書罪、同法第三百十九條第二項之詐欺得利罪。其所犯上開行使變造特種文書
    罪前之變造身分證行為，係利用使戶政機關公務員登載不實而將其相片換貼於補
    發之「甲○○」身分證上以變造之，為間接正犯；又其利用不知情之楊肅華委託
    向中華電信股份有限公司文山營運處代辦冒名申請如附表一所示行動電話門號，
    起此部分行使偽造私文書、行使變造特種文書犯行，亦均為間接正犯。另其行使
    前之變造身分證、偽造私文書等低度行為均為其後行使之高度行為所吸收；又其
    偽造「甲○○」簽名、指印、印文係偽造私文書之一部行為，故均不另論罪。再
    被告所犯上開行使偽造私文書、詐欺得利等罪，其各罪多次犯行，均為時間密接
    、所犯構成要件相同，顯均係基於概括犯意反覆為之，均為連續犯，應各以一罪
    論，並加重其刑。又其所犯上開行使偽造私文書、使公務員登載不實、行使變造
    特種文書、詐欺得利等罪間，有方法結果關係，為牽連犯，應從一重之行使偽造
    私文書論斷。公訴意旨雖未論及被告上開所犯行使變造特種文書、詐欺得利等罪
    ，惟此二罪部分與前開起訴有罪之行使偽造私文書、使公務員登載不實等罪間，
    具有牽連犯之裁判上一罪關係，為起訴效力所及，本院自得併予審究，附此敘明
    。爰審酌被告所犯各罪之動機、目的、手段、所得不法利益、所生危害、犯罪後
    坦承態度等一切情狀，量處如主文所示之刑，併諭知易科罰金之折算標準，以資
    懲儆。又查被告前未曾受有期徒刑以上刑之宣告，有臺灣高等法院檢察署刑案紀
    錄簡覆表在卷可按，其因年少輕率，一時失慮，以致觸犯本罪，經此教訓，當知
    警惕，信無再犯之虞，是本院認本判決所宣告之刑，以暫不執行為適當，爰併宣
    告緩刑三年，以勵自新。至如附表二所示之物，則分別依法併予宣告沒收。
據上論斷，應依刑事訴訟法第二百九十九條第一項前段，刑法第五十六條、第二百十
六條、第二百十條、第二百十二條、第二百十四條、第三百三十九條第二項、第五十
五條、第四十一條第一項前段、第七十四條第一款、第二百十九條、第三十八條第一
項第二款、第三款，罰金罰鍰提高標準條例第一條前段、第二條，判決如主文。
本案經檢察官伍逸康到庭執行職務
中      華      民      國    九十一    年      六      月    二十五    日
                                    臺灣板橋地方法院刑事第六庭
                                        法  官  彭  全  曄
右正本證明與原本無異
如不服本判決應於送達後十日內向本院提出上訴狀
                                        書記官  梁  宜  庭
中      華      民      國    九十一    年      七      月    十一      日
附錄本案論罪科刑法條全文：
刑法第二百十六條
行使第二百十條至第二百十五條之文書者，依偽造、變造文書或登載不實事項或使登
載不實事項之規定處斷。
刑法第二百十條
偽造、變造私文書，足以生損害於公眾或他人者，處五年以下有期徒刑。
刑法第二百十二條
偽造、變造護照、旅券、免許證、特許證及關於品行、能力、服務或其他相類之證書
、介紹書，足以生損害於公眾或他人者，處一年以下有期徒刑，拘役或三百元以下罰
金。
刑法第二百十四條
明知為不實之事項，而使公務員登載於職務上所掌之公文書，足以生損害於公眾或他
人者，處三年以下有期徒刑、拘役或五百元以下罰金。
刑法第三百三十九條
意圖為自己或第三人不法之所有，以詐術使人將本人或第三人之物交付者，處五年以
下有期徒刑、拘役或科或併科一千元以下罰金。
以前項方法得財產上不法之利益或使第三人得之者亦同。
前二項之未遂犯罰之。
附表一：
┌────┬─────┬─────┬────┬────┬────────┐
│電信公司│ 申請日期 │ 申請門號 │辦理處所│終止日期│ 備          註 │
│        │          │          │        │撥打欠費│                │
│        │          │          │        │(新臺幣)│                │
├────┼─────┼─────┼────┼────┼────────┤
│臺灣大哥│90.5.16   │0000000000│臺灣電店│90.8.10 │持用不實「甲○○│
│大股份有│          │          │股份有限│   186元│」身分證影本二枚│
│限公司  │          │          │公司板橋│        │，冒名偽填：    │
│        │          │          │民權特約│        │(1)行動電話服務申│
│        │          │          │服務中心│        │  請書（偽造「林│
│        │          │          │        │        │  旺村」簽名二枚│
│        │          │          │        │        │  、指印二枚）  │
│        │          │          │        │        │(2)同意書（偽造「│
│        │          │          │        │        │  甲○○」簽名一│
│        │          │          │        │        │  枚、指印一枚）│
│        │          ├─────┼────┼────┼────────┤
│        │          │0000000000│同右    │   同右 │同右            │
│        │          ├─────┼────┼────┼────────┤
│        │          │0000000000│同右    │   同右 │同右            │
│        │  ├─────┼────┼────┼────────┤
│        │          │0000000000│同右    │   同右 │同右            │
│        │          ├─────┼────┼────┼────────┤
│        │          │0000000000│同右    │   同右 │同右            │
├────┼─────┼─────┼────┼────┼────────┤
│遠傳電信│90.6.30   │0000000000│不詳    │90.9.15 │持用不實「甲○○│
│股份有限│          │          │        │無（易通│」身分證影本一枚│
│公司    │          │          │        │卡）    │，冒名偽填行動電│
│        │          │          │        │        │話服務申請書（偽│
│        │          │          │        │        │造「甲○○」簽名│
│        │          │          │        │        │、指印，數目不詳│
│        │          │          │        │        │）              │
├────┼─────┼─────┼────┼────┼────────┤
│中華電信│90.7.5    │0000000000│中華電信│90.7.27 │冒名偽填行動電話│
│股份有限│          │          │板橋營運│27,324元│業務租用申請書（│
│公司板橋│          │          │處      │        │偽造「甲○○」簽│
│營運處  │          │          │        │        │名一枚、印文二枚│
│        │          │          │        │        │」）            │
│        ├─────┼─────┼────┼────┼────────┤
│        │90.7.29   │0000000000│東訊股份│90.8.25 │持用不實「甲○○│
│        │          │          │有限公司│45,872元│」身分證影本一枚│
│        │          │          │中正門市│        │，冒名偽填行動電│
│        │          │          │        │        │話業務租用申請書│
│        │          │          │        │        │（偽造「甲○○」│
│        │          │          │        │        │簽名一枚）      │
├────┼─────┼─────┼────┼────┼────────┤
│中華電信│90.7.9    │0000000000│中華電信│90.7.24 │冒名偽填行動電話│
│股份有限│      │（跨HR選號│文山營運│   559元│業務租用申請書（│
│公司文山│          │為00000000│處      │        │偽造「甲○○」簽│
│營運處  │          │40）      │        │        │名一枚）        │
│        │          ├─────┼────┼────┼────────┤
│        │          │0000000000│同右    │90.7.24 │委託不知情之楊肅│
│        │          │（跨HR選號│        │ 1,587元│華辦理，冒名偽填│
│        │          │為00000000│        │        │行動電話租用申請│
│        │          │43）      │        │        │書（偽造「甲○○│
│        │          │          │        │        │」簽名一枚、印文│
│        │          │          │        │        │一枚）          │
│        │          ├─────┼────┼────┼────────┤
│        │          │0000000000│同右    │90.7.25 │同右            │
│        │          │（之後換號│        │13,530元│                │
│        │          │0000000000│        │  │                │
│        │          │）        │        │        │                │
│        │          ├─────┼────┼────┼────────┤
│        │          │0000000000│同右    │90.7.27 │以上四支門號共同│
│        │          │（之後換號│        │ 7,179元│持用不實「甲○○│
│        │          │0000000000│        │        │」身分證影本一枚│
│        │          │、00000000│        │        │，其他同右      │
│        │          │24）      │        │        │                │
├────┼─────┼─────┼────┼────┼────────┤
│和信電訊│90.7.11   │0000000000│臺北市八│終止日期│持用不實「甲○○│
│股份有限│          │          │德路二段│不詳，欠│」身分證影本一枚│
│公司    │          │          │七十六號│費10,692│， 冒名偽填行動 │
│        │          │          │六二屋通│元（事後│電話服務申請書（│
│        │          │          │訊有限公│由家人出│偽造「甲○○」簽│
│        │          │          │司      │面處理，│名一枚）        │
│        │          │          │        │已繳9,67│                │
│        │          │          │        │3元，尚 │                │
│        │          │          │        │欠款1,01│                │
│        │          │          │        │9元）   │                │
│        ├─────┼─────┼────┼────┼────────┤
│        │90.7.12   │0000000000│臺北市南│終止日期│持用不實「甲○○│
│        │          │          │京東路三│不詳，欠│」身分證影本一枚│
│        │          │          │段永久產│費 8,707│， 冒名偽填行動 │
│        │          │          │品公司  │元（事後│電話服務申請書（│
│        │          │          │        │由家人出│偽造「甲○○」簽│
│        │          │          │        │面處理，│名一枚、指印一枚│
│        │          │          │        │已繳7,68│）              │
│        │          │          │        │8元，尚 │                │
│        │          │          │        │欠款1,01│                │
│        │          │          │        │9元）   │                │
│        │          ├─────┼────┼────┼────────┤
│        │          │0000000000│同右    │終止日期│同右            │
│        │          │          │        │不詳，欠│                │
│        │          │          │        │費 7,618│                │
│        │          │          │        │元（事後│                │
│        │          │          │        │由家人出│                │
│        │          │          │        │面處理，│                │
│        │          │          │        │已繳6,59│                │
│        │          │          │        │9元，尚 │                │
│        │          │          │        │欠款1,01│                │
│        │          │          │        │9元）   │                │
└────┴─────┴─────┴────┴────┴────────┘
附表二：
┌──┬───────────┬─────────┬──────────┐
│編號│    犯  行  部  分    │沒收物品名稱、數量│  備            註  │
├──┼───────────┼─────────┼──────────┤
│ 一 │申辦不實「甲○○」國民│(1)「補領國民身分證│至偽造之「補領國民身│
│    │身分證部分            │  申請書」上偽造「│分證申請書」，經被告│
│    │                      │  甲○○」之簽名、│提出交付戶政機關，已│
│    │                      │  指印各一枚。    │非屬被告所有，故不予│
│    │                      │(2)補領之不實「林旺│沒收。              │
│    │                      │  村」國民身分證一│                    │
│    │                      │  枚（含其上所貼「│                    │
│    │                      │  乙○○」相片一張│                    │
│    │                      │  ，未扣案但不能證│                    │
│    │                      │  明已滅失）。    │                    │
├──┼───────────┼─────────┼──────────┤
│ 二 │冒名「甲○○」申請行動│如附表一所示各電信│至如附表一所示偽造之│
│    │電話門號部分          │公司行動電話門號之│各電信公司行動電話申│
│    │                      │申請書、同意書上偽│請書、同意書及補領不│
│    │                      │造之「甲○○」簽名│實之「甲○○」身分證│
│    │                      │、指印、印文。    │影本，均經被告提出交│
│    │                      │                  │付各電信公司，已非屬│
│    │                      │                  │被告所有，故不予沒收│
│    │                      │                  │。                  │
└──┴───────────┴─────────┴──────────┘
